臺灣高雄地方法院刑事判決　　　　　　　95年度訴字第3455號
公　訴　人　臺灣高雄地方法院檢察署檢察官
被　　　告　己○○
　　　　　　辛○○
共　　　同
選任辯護人　吳秋麗律師
上列被告因妨害自由等案件，經檢察官提起公訴（95年度偵字第
8506號），本院判決如下：
    主  文
己○○、辛○○共同犯剝奪他人行動自由罪，各處有期徒刑陸月
，如易科罰金，均以銀元參佰元即新台幣玖佰元折算壹日；均減
為有期徒刑參月，如易科罰金，均以銀元參佰元即新台幣玖佰元
折算壹日。
    事  實
一、己○○與辛○○係姐弟關係，庚○（未經起訴）則為己○○
    、辛○○2 人父親，其等3 人因投資乙○○（原名邱換祥）
    所從事之肉品生意後，乙○○不僅未依約給付紅利，且亦失
    去聯絡，而共積欠其等3 人新台幣（下同）600 萬元之債務
    未為清償，嗣在其等偶然覓知乙○○下落且屢經與之聯繫還
    款而仍未獲置理後，其等3 人乃與丁○○、戊○○及蔡振明
    3 人（均未經起訴），共同基於妨害自由、恐嚇及強制之犯
    意聯絡，由己○○、辛○○夥同丁○○、戊○○、蔡振明3
    人於民國94年10月21日上午10時許，至高雄市前鎮區石津市
    場乙○○所擺設販賣五金攤位內，由丁○○、戊○○、蔡振
    明中之2 人，各以1 人分別架住乙○○左、右手臂之方式，
    強行將正在作生意之乙○○帶往石津市場對面址設高雄縣鳳
    山市○○路386 號2-3 樓「喜來登釣蝦場」商談債務，並在
    到達該釣蝦場後，己○○、辛○○及丁○○、戊○○及蔡振
    明等5 人即圍坐在乙○○兩側，控制其行動，嗣因乙○○未
    能積極提出解決債務之道，即遭丁○○、戊○○、蔡振明3
    人共同以拳腳毆打乙○○，致其受有後枕部挫傷、疑腦震盪
    等傷害（傷害告訴部分業據乙○○於偵查中撤回），隨後即
    要求乙○○打電話聯絡其父甲○○為其保證，並透過乙○○
    在電話中向父甲○○恫稱：如不為乙○○之本票背書，就不
    讓乙○○離去等語，致甲○○心生畏懼，隨即報警處理，惟
    因警方撥打乙○○電話不通且又不知乙○○下落而未能前往
    救援。己○○、辛○○等人在釣蝦場商討無果後，其等即接
    續上開妨害自由之犯意，由丁○○、戊○○、蔡振明等人強
    押乙○○上車，並與辛○○共乘1 車，己○○則獨自騎車，
    一同前往庚○位在位於高雄縣橋頭鄉○○村○○路4 號住處
    繼續談判，並強迫乙○○簽發面額各200 萬元之本票3 張，
    且要求乙○○再以電話聯絡甲○○立刻前往該處為乙○○上
    開本票背書。迨甲○○到達該址後，庚○即向甲○○恐嚇稱
    ：如不在本票上背書，要將其子帶至山上，讓其子如何死的
    都不知道等語，致令甲○○心生畏懼，擔心其子遭受不測，
    而被迫在前開3 張本票上背書後，始得於同日下午4 、5 時
    攜同其子乙○○離去，乙○○至此始重獲自由。
二、案經乙○○訴由臺灣高雄地方法院檢察署檢察官偵查起訴。
    理  由
壹、程序方面
一、證據能力部分：
（一）按被告以外之人，於審判外之言詞或書面陳述，除法律有
      規定者外，不得作為證據；又被告以外之人（包括證人、
      鑑定人、告訴人、告訴人及共同被告等）於檢察事務官、
      司法警察官或司法警察調查中所為之陳述，與審判中不符
      時，其先前之陳述具有較可信之特別情況，且為證明犯罪
      事實存否所必要者，得為證據，刑事訴訟法第159 條第1
      項、第159 條之2 分別定有明文。是被告以外之人於司法
      警察（官）調查中所為之陳述，依刑事訴訟法第159 條第
      1 項規定，係屬傳聞證據，原則上無證據能力，惟如該陳
      述與審判中不符時，其先前之陳述具有較可信之特別情況
      ，且為證明犯罪事實存否所必要者，依同法第159 條之2
      規定（即刑事訴訟法第159 條第1 項所指之「除法律有規
      定者外」），始例外認為有證據能力。如該陳述與審判中
      相符時，因該陳述並不符合刑事訴訟法第159 條之2 有關
      傳聞例外之規定，故不得作為認定本案犯罪事實有無之證
      據，此時，當以其於審判中之陳述作為證據。
   1、查本件證人戊○○、丁○○於警詢中之證述，業為公訴人
      於審判中表示無證據能力，且其中證人丁○○於警詢中之
      陳述，核與其於審判中到庭之陳述大致相符，是依前開說
      明，證人戊○○、丁○○於警詢中之陳述，均無證據能力
      。
   2、又上開規定所謂「前後陳述不符」之要件，應就前後階段
      之陳述進行整體判斷，以決定其間是否具有實質性差異，
      惟無須針對全部陳述作比較，陳述之一部分有不符，亦屬
      之。而所謂「較可信之特別情況」之情形，亦應就前後陳
      述時之各種外部情況進行比較，以資決定何者外部情況具
      有可信性。如時間之間隔、有意識的迴避、受外力干擾、
      警詢或檢察事務官所作之偵查筆錄記載是否完整等情，法
      院應斟酌上列因素綜合判斷，亦應細究陳述人之問答態度
      、表情與舉動之變化，此一要件係屬訴訟法事實之證明，
      以自由證明為已足，且應由主張此項證據之人證明。惟此
      僅係確定上開陳述有無證據能力而已，至該證據具有證據
      能力後，其證據力之強弱問題，仍待法院綜合全辯論意旨
      及調查證據所得，依法認定之。查本件關於證人即告訴人
      乙○○、證人甲○○於警詢中之陳述部分，業據被告及辯
      護人否認其證據能力，惟證人乙○○、甲○○於警詢中對
      於被告2 人及其餘共犯就本案事發經過部分所為之陳述，
      與審判中不符，本院以其於警詢中之陳述，時間距事發當
      時較近，記憶較為清晰，不因時間遷移或受其他因素介入
      影響，亦較無權衡利害關係而為陳述，相較其等於本院審
      理中與被告2 人同庭陳述時，心理狀況較有人情壓力，且
      佐以證人乙○○與被告2 人間尚存有債權、債務關係，證
      人乙○○因其債務人地位，而證人甲○○亦因與證人乙○○為父子關係，難免礙於此等因素而為有利被告2 人之陳
      述，此觀證人乙○○於本院審理中一再陳稱伊欠人家錢就
      是不對等語、證人甲○○亦於審理中陳述：是伊兒子欠人
      家錢，所以伊有幫伊子還債之義務等語自明。是本院認其
      等先前於警詢中之陳述，具有可信之特別情況，且為證明
      被告2 人本件犯罪與否所必要，而依刑事訴訟法第159 條
      之2 規定，其等於警詢中之陳述亦具有證據能力。
（二）第按證人、鑑定人依法應具結而未具結者，其證言或鑑定
      意見，不得作為證據，同法第158 條之3 定有明文。是由
      上開條文反面解釋可知，證人凡依法應具結而經具結者，
      即有證據能力。證人乙○○、告訴人甲○○、證人庚○、
      林正茂於偵查中經具結所為之證言，依上開規定自均有證
      據能力。至辯護人雖辯以證人乙○○、甲○○於偵查中作
      證時，未予被告2 人有對質詰問機會等語，然查，證人乙○○、甲○○於偵查中向檢察官所為之陳述，均業經具結
      以擔保其陳述之真實性，已如上述，其後均未曾表示檢察
      官有何不當訊問之情形，況且證人乙○○、甲○○嗣於審
      判中均已到庭作證，而賦予被告詰問證人之機會，其對質
      詰問權已受保障，證人乙○○、甲○○於偵查中之證詞自
      得作為證據。
（三）再者，卷附證人乙○○（原名：邱換祥）之寶建醫院94年
      10 月21 日乙診字第（094）00001-1號診斷證明書、乙○○之寶建醫院94年10月22日乙診字第（094）00001-2號診
      斷證明書正本各1 紙（偵一卷第5-6 頁），係上開醫院因
      證人乙○○之請求始行製作、出具，並非於例常業務過程
      中必然、接續不斷製作之紀錄文書或證明文書，尚與刑事
      訴訟法第159 條之4 第2 款規定不合，惟觀諸前開診斷證
      明書之內容，係就證人乙○○之病症確經該院專業醫師診
      療、及該病狀經診斷之結果等節為證明，並經上開醫院院
      長及診斷醫師簽、蓋章出具，顯係醫師基於其醫療專業，
      就被告之病情診療判斷後始行製作，且司法機關隨時可以
      調取醫師依醫師法第12條規定所製作，並由醫師執業之醫
      療機構依醫療法第70條規定保存之病歷與之相互核對，若
      有錯誤，甚易發現並糾正，是上開診斷證明書之可信度甚
      高，屬於可信之特別情況下製作之文書，依刑事訴訟法第
      159 條之4 第3 款規定，應有證據能力。
（四）再按被告以外之人於審判外之言詞或書面陳述，除法律有
      規定者外，不得作為證據，刑事訴訟法第159 條固定有明
      文，惟被告以外之人於審判外之陳述，雖不符同法第159
      條之1 至之4 規定，而經當事人於審判程序同意作為證據
      ，法院審酌該言詞陳述或書面陳述作成時之情況，認為適
      當者，亦得為證據。又當事人、代理人或辯護人於法院調
      查證據時，知有第159 條第1 項不得為證據之情形，而未
      於言詞辯論終結前聲明異議者，視為有前項之同意，此亦
      據同法第159 條之5 規定甚明。卷附乙○○（原名：邱換
      祥）所簽發，甲○○背書之本票影本3 紙（警卷第33頁反
      面）、臺灣土地銀行支票正、反面及台灣票據交換所台南
      市分所退票理由單各１紙（警卷第34頁）、高新銀行支票
      正反面影本19紙及屏東縣票據交換所退票理由單影本（警
      卷第35～41頁），雖均為被告以外之人於審判外之書面陳
      述，屬於傳聞證據，惟經被告、辯護人及檢察官於本院審
      理中同意就上開證據引為證據；本院審酌上開言詞及書面
      陳述作成時之證據取得過程並無瑕疵，且與待證事實具有
      關連性等情況，認為適當，應認依刑事訴訟法第159 條之
      5 第1 項之規定，得為證據，而有證據能力。
（五）末按傳聞法則乃對於被告以外之人於審判外之言詞或書面
      陳述，亦即針對被告以外之人於審判外以言詞或書面所為
      之供述證據而為之規範。卷附案發現場照片8 幀（警卷第
      28～31頁），乃以科學、機械之方式，對於當時狀況所為
      忠實且正確之記錄，性質上並非供述證據，應無刑事訴訟
      法第159 條第1 項規定之適用。
二、實體方面：
（一）訊據被告己○○、辛○○固坦承其等有於94年10月21日上
      午10時許，至高雄市前鎮區石津市場內，找告訴人乙○○
      商討債務問題，並隨後與告訴人乙○○，及被告2 人之友
      人丁○○、戊○○及另名不詳姓名、年籍之成年男子，一
      同到市場附近之「喜來登釣蝦場」商談債務，且丁○○在
      商談過程曾用手推告訴人乙○○後腦勺1 下，而因其等已
      被告訴人乙○○騙很多次，所以便要告訴人乙○○找1 個
      人作保證，告訴人乙○○在釣蝦場便打電話給某人並用客
      家話交談，之後被告辛○○與上開3 名友人及告訴人乙○○即共乘1 車、被告己○○則獨自1 人騎車，一同回被告
      2 人之父親即庚○住處，告訴人乙○○並在庚○住處簽發
      面額各200 萬元之本票3 張，且告訴人乙○○之父親即被
      害人甲○○嗣後到庚○住處後，亦在前開3 張本票上背書
      之事實，惟均矢口否認有何妨害自由、恐嚇或強制之犯行
      。被告辛○○辯稱：因乙○○先前說要做雞肉的生意且利
      潤很高，1 、2 個月以後會有紅利，伊就拿出300 萬元去
      投資，但後來也都沒有消息，所以94年10月21日當天伊與
      伊弟弟己○○一起到石津市場找乙○○，結果在市場內先
      碰到伊友人丁○○、戊○○及另外1 個伊不認識人吃早餐
      ，伊友人聽說伊與乙○○間之債務糾紛後，就說要看看哪
      有這樣的人，於是在伊與己○○去找乙○○出來後，伊朋
      友說附近有1 間釣蝦場可以談事情，伊等就到釣蝦場內談
      ，伊問乙○○欠伊的300 多萬元要如何還，乙○○沒有理
      伊，丁○○在旁邊就先用手推乙○○的後腦勺，並問乙○○：人家在問話怎麼不回答；在釣蝦場那邊伊有跟乙○○
      說一定要找1 個人出來作保，後來因伊父親庚○說要談這
      筆債權一定要其在場，所以請乙○○到伊父親的家談，於
      是就由伊朋友開車帶伊等去伊父親家，車內有伊、乙○○
      與上開市場遇到的3 名友人，伊弟弟則自己騎機車去伊父
      親家。之後乙○○的父親也去伊父親家，且在乙○○自願
      簽完本票之後，乙○○的父親甲○○也有在本票背書，並
      且說要先還伊等30萬元，但事後也是沒有還等語；被告己○○則辯以：94年10月21日當天上午伊從上班的地方騎機
      車，伊姐姐辛○○則是坐計程車一起到石津市場找乙○○
      談債務的問題。在市場裡面先遇到伊姐的3 名朋友，伊均
      不認識，然後有跟伊姐友人說這筆600 多萬元債務的事，
      說乙○○欠錢不還也不理伊等，其友人就說怎麼會有這樣
      的事，並說要看看是什麼樣的人欠錢，然後就在其等吃早
      餐的地方等伊與伊姐去把乙○○叫出來，後來伊、伊姐及
      其友人3 人就與乙○○一起去市○○○○○路上的釣蝦場
      ，大家就在池子旁問乙○○要如何還這筆債務，但沒有談
      出一個結果，後來伊等就說這樣不行，一定要找1 個人出
      來作保。後來並請乙○○去伊父親家談，乙○○就說好，
      乙○○就與伊姐及其朋友3 人一起坐車前去，伊則1 個人
      騎車回去伊父親庚○位在橋頭鄉的住處，到該處後，伊父
      親也有出來一起談。伊姐說乙○○在車上的時候一直在說
      電話，是用客家話說的，後來才知道乙○○是打電話給其
      父甲○○要一起過來處理債務的問題。後來甲○○有答應
      在幾個月內要還30萬元，用分期的方式，但因伊等不相信
      乙○○，所以請乙○○簽本票，並請甲○○在本票背面背
      書；伊等在過程中，剛開始的口氣一定會有不好，純粹是
      言語上的口氣不好，但沒有恐嚇乙○○，伊跟伊姐、伊父
      親庚○也沒有在當天打電話給乙○○的父親云云。經查：
   1、被告己○○、辛○○與告訴人乙○○有600 多萬元之債務
      糾紛，且告訴人乙○○所交付之票據又未兌現，迄有600
      萬元之債務金額未為清償，被告2 人於94年10月21日上午
      10時許，至高雄市前鎮區石津市場內找告訴人乙○○商討
      債務問題，並隨後與告訴人乙○○及其等友人丁○○、戊○○及另名不詳姓名、年籍之成年男子，一同到市場附近
      之「喜來登釣蝦場」商談債務，嗣後被告2 人並要告訴人
      乙○○找1 個人作保證，告訴人乙○○便在釣蝦場打電話
      聯絡，隨後被告辛○○與上開3 名男子及告訴人乙○○即
      共乘1 車、被告己○○則獨自1 人騎車，一同回被告2 人
      之父親即庚○住處繼續商談上開債務糾紛，告訴人乙○○
      並在庚○住處簽發面額各200 萬元之本票3 張，且告訴人
      乙○○之父親甲○○嗣後亦到上開處所，並在前開3 張本
      票上背書之事實，業據被告辛○○及己○○供陳在卷，核
      與證人即告訴人乙○○、被害人甲○○於警詢、偵查中及
      本院審理時所證述、證人庚○於偵查及本院審理中證述、
      證人丁○○於本院審理中證述此部分相關之情節大致相符
      ，並有卷附本票正、反面影本各3 紙（警卷第33頁反面）
      、臺灣土地銀行支票正、反面及台灣票據交換所台南市分
      所退票理由單各1 紙（警卷第34頁）、高新銀行支票正反
      面影本19紙及屏東縣票據交換所退票理由單影本1 紙（警
      卷第35～41頁），及照片8 張（警卷第28-31 頁）在卷可
      佐，此部分事實堪可認定。
   2、次查，被告2 人於本院審理中供稱伊等是在當日到市場後
      才碰到友人丁○○、戊○○及另名不認識之男子等3 人在
      吃早餐，其友人聽完伊等與乙○○間之債務糾紛後即說要
      看看哪有這種人，就在其吃早餐處等伊2 人去找乙○○出
      來後，陪同前往附近釣蝦場商談債務云云，與被告2 人於
      警詢初供一致所稱：伊等在市場碰到丁○○，丁○○聽完
      乙○○欠錢不還後，丁○○隨即與伊姐弟2 人一同去找乙○○等語（警卷第9-10、14-15 頁），已有出入不一之處
      ，且證人乙○○自95年5 月17日第2 次偵訊中表明要對被
      告2 人撤回告訴後，其猶在本院審理中具結證稱：當日係
      被告2 人及其3 名友人一同到伊攤位去找伊，被告之3 名
      友人並向伊表示：「你欠人家那麼多錢，我們到對面釣蝦
      場那邊談一談」等語（院卷第128 、129 頁），亦足認被
      告2 人所辯證人丁○○等3 人未一同進入市場攤位找證人
      乙○○乙節，與實情不符，無足採信。且查證人丁○○及
      案外人戊○○、蔡振明等人當日係一路從石津市場到上開
      釣蝦場後，又到高雄縣橋頭鄉之被告父親庚○家中，陪同
      被告2 人與證人乙○○談判債務等情，乃據證人丁○○及
      被告2 人分別證述及供述在卷，而證人丁○○既於本院審
      理中證稱：伊與證人乙○○不認識也無糾紛，辛○○也沒
      有委託伊討債等語（院卷第74頁），則證人丁○○既與本
      件債務糾紛無涉，且亦未受託處理討債，其何以一路隨從
      在側，並陪同被告2 人與證人乙○○至談判債務完畢，已
      有可疑，況證人丁○○亦證稱：辛○○是伊朋友的朋友，
      平時不常聯絡，到本件案發時認識約1 年多；伊當日早上
      本來是要帶友人戊○○及蔡振明去伊在岡山的養雞場玩，
      後來剛好碰到辛○○說要來市場找人處理債務之事，後來
      辛○○就問伊哪裡可以坐著談並請伊一起過去；伊與友人
      從釣蝦場要離開時，辛○○說伊沒車，伊等就又順便載辛○○等人到其橋頭的家，伊與2 名朋友並在辛○○與乙○○於當日下午2 、3 時談完債務，乙○○與其父親甲○○
      離開後，伊等才離開，當天伊與2 名友人都未吃午餐等語
      （院卷第70-71 、73、75-78 、81頁），可見證人丁○○
      與被告辛○○並非甚熟，且既稱其與2 名友人原有自己既
      訂行程，則何以僅在市場巧遇而得知被告辛○○與人發生
      債務糾紛，且又未受託參與討債情況下，竟完全無視其與
      友人戊○○、蔡振明到岡山養雞場玩之約定，不僅讓其2
      名友人隨伊到釣蝦場陪同被告辛○○、己○○與證人乙○○談判債務，嗣後又一同開車前往被告辛○○父親家中，
      且讓其2 名友人在未吃中餐之情況下，一直待至當日下午
      被告2 人與證人乙○○債務商談完畢始行離去？更見證人
      丁○○所證與被告2 人巧遇乙節顯與常情有違。且佐以證
      人丁○○在釣蝦場時因不滿證人乙○○都不答話，即就用
      手推乙○○頭部乙情，亦為證人丁○○證述在卷（院卷第
      74 頁） ，及證人丁○○上開所證其與其友人戊○○、蔡
      振明均在被告父親庚○家中待至被告2 人與證人乙○○談
      完債務並簽發本票，且證人乙○○之父甲○○亦前來背書
      保證後，其等始行離去乙情，恰與受託為人圍事討債之情
      較為相符，是證人丁○○及案外人戊○○及蔡振明應非單
      純在市場巧遇被告2 人，而係受被告2 人委託幫忙討債而
      事先約同至該市場找證人乙○○討債乙情，應堪認定。
   3、又證人乙○○在石津市場內遭被告2 人夥同共犯丁○○、
      戊○○及蔡振明強行帶至市場附近釣蝦場談判債務等情，
      業據證人乙○○於警詢中證稱：伊欠辛○○、己○○約5
      、6 佰萬元左右之債務，辛○○、己○○夥同另外3 名男
      子於94年10月21日上午10時許，到伊在高雄市前鎮區石津
      市場內販賣五金之攤位內，由其中兩名男子各架住伊的左
      右手臂，伊不願意跟渠等走，但遭渠等強行將伊帶至高雄
      市○○路喜來登釣蝦場內，且該3 名男子還邊走邊用手打
      伊的後腦等語綦詳（警卷第2-3 頁），且有被告2 人所供
      承伊等確有將證人乙○○自其攤位帶往附近釣蝦場商談債
      務乙情可據，佐以證人乙○○於審理中證述：伊在去庚○
      家商談債務途中，有打電話給伊老闆，叫伊老闆找人去幫
      伊太太收拾攤位等語（院卷第116 頁），及被告辛○○於
      本院準備程序中供稱：伊印象中證人乙○○有打電話請某
      人給伊老婆說伊會晚一點回家，並請其找人收拾證人乙○○放在市場的東西等語（院卷第28頁），足證證人乙○○
      係在市場攤位做生意時，於匆忙間被被告等人找去商談債
      務，而留下無法獨力收拾攤位之配偶在該市場內，則證人
      乙○○在此情況下，是否係出於己願棄其擺攤生意不顧而
      隨被告等人前去談判債務問題，已非無疑。且被告2 人當
      時係夥同證人乙○○所不認識之證人丁○○等3 名男子前
      去其攤位乙情，已如前述，則衡以證人乙○○在自知所欠
      被告2 人債務金額甚鉅，且經其等催討多年無果，此時忽
      為其等登門討債，並帶同3 名陌生男子前來而欲將之帶往
      他處談判，苟非證人乙○○有受被告等人施以強制力所迫
      ，其又豈會跟隨前去而干冒可能遭遇不測危險？是證人乙○○上開證詞應屬可信。雖被告2 人辯稱當時市場內人聲
      鼎沸，豈有強押乙○○之可能云云，然自前開卷附石津市
      場照片觀之，可見該市場販售攤位眾多，是衡以市場營業
      時間人潮熙來攘往、喧鬧吵雜之情況以觀，證人乙○○若
      在遭架住兩側手臂行進中未有反抗情事，則是否會為忙於
      交易之市場攤販或顧客所注意，已有可疑，且在其未積極
      反抗之情況下，亦不至引起騷動而報警，是被告2 人徒以
      上情為辯，自無可遽採。據上，證人乙○○係遭被告2 人
      夥同證人丁○○等3 名友人強行自其攤位押往釣蝦場談判
      債務乙情，應堪認定。
   4、再者，被告2 人固均坦承有與證人乙○○在上開釣蝦場商
      談債務，並有到其等父親庚○家中簽立本票之事實，惟均
      辯稱伊等並未限制證人乙○○行動，證人乙○○是自願與
      伊等前往商談債務，也未在釣蝦場毆打證人乙○○云云，
      然查，證人乙○○於警詢中證述：伊被強行帶至保泰路喜
      來登釣蝦場後，被告等人隨即拿6 張椅子叫伊坐中間，渠
      等5 人將伊圍住向伊討債，伊稱伊自己沒有能力還，渠等
      便要伊打電話叫伊父親前來簽本票；辛○○、己○○還在
      釣蝦場叫該3 名男子用手掌打伊的頭，及用腳踢腰部及腿
      部等語（警卷第2-4 頁）、於偵查中具結證稱：被告辛○○、己○○及其他3 名男子與伊一起在釣蝦場內，是另外
      3 名不知姓名之男生打伊的，並沒有拿工具，但伊不敢逃
      跑等語綦詳（偵字卷第12-14 頁），核與被告辛○○所自
      陳伊在釣蝦場要證人乙○○打電話找人前來作保證等情（
      院卷第27頁），及證人丁○○於本院審理中所證稱：在釣
      蝦場時，辛○○、乙○○、己○○坐成1 排，辛○○坐乙○○旁邊，己○○坐辛○○旁邊，伊則坐在其等對面，伊
      2 個朋友則坐一旁看人打機台，伊等坐的距離很近等語（
      院卷第79頁），若合符節。且證人甲○○在接獲證人乙○○來電後，曾報警處理乙情，亦據證人乙○○於偵查中具
      結證稱：被告等人在釣蝦場時就命伊打電話給伊父親，所
      以伊在釣蝦場就有打電話，伊是用客家話告訴伊父親說：
      「伊被辛○○等5 人押在釣蝦場，要叫伊來簽本票」，且
      伊父親有與辛○○等人通電話並要求辛○○等5 人先載伊
      回家，但辛○○等人不答應，然後伊父親就打電話報警，
      勤務中心立即打電話給伊，伊有接但不敢講等語綦詳（偵
      字卷第12 -14頁），核與證人甲○○於偵查中具結證稱：
      伊兒子乙○○在釣蝦場打電話給伊說其被人押到釣蝦場，
      伊是聽伊兒子說其被押在釣蝦場，伊怕渠等對伊兒子不利
      才去報警等語相符（偵卷第14頁），雖證人乙○○嗣於本
      院改稱當天伊父親並無報警，亦無勤務中心打電話予伊等
      語（院卷第118 頁），然查，證人甲○○當日確有報警處
      理一事，亦據證人甲○○於本院審理中到庭具結證述：伊
      兒子打電話給伊，說有人要帶其去哪裡，伊很急，又想到
      要從屏東到高雄來要一段時間，所以就打110 報警，然後
      將伊兒子的電話留給警察，是警察打電話跟伊兒子聯絡，
      但後來警察跟伊說伊兒子的電話關起來等語甚明（院卷第
      136 －137 頁），且觀諸證人甲○○於警詢中證述：伊於
      94年10月21日與伊朋友吳登峰一同前往高雄縣橋頭鄉○○
      村○路4 之3 號屋內幫乙○○所簽立之本票背書，因辛○○、己○○的父親庚○在現場告訴伊，如果伊不幫乙○○
      所簽立之本票背書，就要將乙○○帶至大樹，讓他怎麼死
      不知道，所以伊才幫乙○○背書等語（警卷第6 頁）、於
      95年4 月18日第1 次偵訊時證稱：在被告家中，被告父親
      罵伊兒子說如果沒有還錢，要帶伊兒子去山上，讓伊兒子
      怎麼死的都不知道，當時吳登豐有在場；從頭到尾都是被
      告父親罵說如果不簽本票就要帶伊兒子到山上，讓伊兒子
      怎麼死的都不知道等語（偵卷第14頁），然於95年5 月17
      日第2 次偵訊時則改稱：沒有人逼伊在本票上背書，伊認
      為因為伊兒子積欠之金額太高，依常情本來就會口出惡言
      ，所以人家才會說出要對伊兒子不利的話，伊知道那是氣
      話等語（偵卷第30-31 頁）、於本院審理中則稱：伊在94
      年10月21日有接到電話要去庚○的家，但誰打電話伊忘記
      了，是否為伊兒子打的伊也不記得了；那天被告2 人也沒
      有向伊恐嚇，而伊兒子欠人家錢，人家要求伊背書，伊本
      有這樣的義務，被告父親有無罵伊兒子如果沒還錢，要帶
      伊兒子去山上讓伊兒子怎麼死的？不知道有這些話，伊現
      在都忘記了；伊兒子欠人家錢已錯在先，別人如果說比較
      過份的話也沒有錯，且被告等人應該也沒有說比較過份的
      話等語（院卷第134- 136、138 頁），顯見證人甲○○在
      第2 次偵訊後至本院審理證述時，其態度已轉為對被告2
      人有利，是審酌證人甲○○於此心態下猶能明確證述伊當
      日確有報警乙事，且與其先前之證述及證人乙○○於第1
      次偵查中證述內容一致，證人甲○○所證其在電話中聽聞
      證人乙○○遭押在釣蝦場，而怕證人乙○○遭受不利，故
      即報警處理乙節自可採信。並參以被告2 人所供陳伊等在
      釣蝦場時有聽證人乙○○以客家話在講電話乙情（院卷第
      27 頁） ，益足推認證人乙○○確有遭強押談判，而利用
      應被告2 人要求撥打電話找伊父親前來作保證之際，以被
      告等人未能通曉之客家語言將其處境透露予證人甲○○知
      悉。此外，上開證人乙○○於警詢及偵查中指訴其遭毆打
      乙情，亦有其提出本件告訴時所附2 紙記載證人乙○○分
      別於事發當日晚間及翌日中午門診紀錄及病名之診斷證明
      書在卷可考，且佐以證人丁○○雖否認有毆打證人乙○○
      之事實，然其於本院審理中證稱：伊在釣蝦場時，有用手
      推證人乙○○頭部1 下等語（院卷第74頁），亦與證人乙○○所指遭打部位及上開94年10月22日診斷證明書病名欄
      所載「1.後枕部挫傷2.疑腦震盪」之受傷部位勾稽互符。
      雖證人乙○○於本院審理中改稱：伊等是圍坐一起商量，
      沒有被押，而94年10月22日的診斷證明書不是伊被打的，
      而是伊在案發1 星期前在台電工作時所受的舊傷，所以第
      1 張才是，第2 張是以前受的舊傷，是伊要向台電請求賠
      償用云云（院卷第123 、127 頁），惟查，證人乙○○於
      本院審理中經檢察官就其受傷情節為詰問時乃證稱：「（
      問：那天是否有被打？）沒有。（問：從頭到尾都沒有？
      ）我在釣蝦場只有坐塑膠椅有從椅子上滑下去但沒有受傷
      。那是釣蝦場的椅子，椅子很低。‧‧‧（問：你在告訴
      狀所寫的內容，是否實在？你如果所告的內容如果不實，
      在法律上須負擔誣告罪嫌，你是否瞭解？）‧‧‧當時我
      有向上一任檢察官陳述過了。告訴狀的內容，己○○與辛○○並沒有恐嚇我。告訴狀的內容，有些是事實，有些不
      是事實。（問：有些是不實在的事實，你為何寫在告訴狀
      內？）我並不知道此部分為不實在的事實。我知道不是事
      實的部分是指腦震盪的部分，我確實有去他們家沒有錯，
      我父親也是有開立本票這沒有錯。（問如果告訴狀內容有
      些不是事實的部分，你為何要寫在告訴狀內，請你針對問
      題回答？）我在告訴狀內說到有腦震盪的部分，因為我那
      時候有滑下去。（問：你從釣蝦場椅子上滑下去，你應該
      只有撞到屁股而已，沒有撞到頭，你怎麼會在告訴狀內說
      你被打到遍體鱗傷，而且腦震盪，為何如此？）因為我回
      去，我的兄弟問我為何我欠人家這麼多錢。（問：你兄弟
      問你為何欠人家這麼多錢，跟你被人家打有什麼關係？）
      這是被告他們的朋友有用手推我一下，和己○○、辛○○
      沒有關係。因為他們的朋友很生氣說我欠人家這麼多錢，
      手甩才推到我。（問：被告他們的朋友是推到你何處？）
      我的肩膀（被告比左手邊的肩膀）。」等語（院卷第
      120-122 頁），足見證人乙○○回答上述問題閃爍其詞、
      答非所問，且最終在檢察官追問下雖有證陳其有遭被告2
      人友人用手推到1 下，惟其所證被推到的身體部位，亦顯
      與動手推人之證人丁○○上開所證伊係推證人乙○○之頭
      部等語及被告辛○○所供承證人丁○○有用手推證人乙○○後腦勺等情均相違背（院卷第28頁），顯見其回答有避
      重就輕之情況至灼。且證人乙○○雖稱94年10月22日診斷
      證明書是案發1 星期前所受舊傷，然據斯日診斷證明書之
      醫師囑言欄記載「患者於94年/10/ 22 ，12：27於本院急
      診求診，患者於94/10/22, 18：45離院（以下空白）」等
      語，苟證人乙○○如係因案發前1 星期前所受舊傷，而為
      請求賠償始至該院請領診斷證明書，何以會在相隔1 星期
      後始掛急診求診？且其受傷部位既與證人乙○○案發當晚
      主訴受傷部位相同，又何須在相隔不到24小時內，先後到
      醫院求診並開具診斷證明書？足認證人乙○○於本院所證
      上情顯係迴護被告2 人之詞，不足採信，而應以其於警詢
      及第1 次偵查中所證其在釣蝦場遭被告2 人夥同證人丁○○等人共同毆打乙節為可採，此觀案發當日94年10月21日
      診斷證明書病名欄記載：「主訴頭部受傷後有頭痛，頭暈
      等不適（以下空白）」等語，亦與上開證人乙○○於警詢
      指訴遭打部位相符，及證人乙○○在第2 次偵訊時雖已表
      明要撤回對被告2 人之告訴且態度已轉為對被告2 人有利
      ，然由其當次庭訊中所證：「（問：在釣蝦場你說過有被
      打何意見？）只打幾下而已，但我欠人家很多錢，我想這
      是正常）」等語（偵卷第31頁）益明。此外，據證人甲○○上開所證其在接到伊兒子來電後報警，且將證人乙○○
      的電話給警察，嗣警察回報證人乙○○電話關機；報警當
      時其尚不知要去庚○家等情，顯見證人乙○○在通話結束
      後即關機，嗣後才又開機通知證人甲○○去庚○家中簽本
      票，是證人乙○○亦非無可能係在被告2 人之監控下始能
      對外通訊，故不能以被告2 人所辯證人乙○○能對外聯絡
      乙情，即遽以推論證人乙○○之行動自由未受限制。綜上
      ，被告2 人確有強押證人乙○○在釣蝦場談判，並以毆打
      施暴之方式，遂其強押談判之目的等情，亦堪認定。
   5、繼以，證人乙○○與被告2 人在上開釣蝦場談判無果後，
      隨即又遭押往被告2 人父親庚○位在高雄縣橋頭鄉○○路
      4 之3 號之住處強令其簽立面額各200 萬元之本票3 紙乙
      情，業據證人乙○○於警詢中證稱：辛○○、己○○在釣
      蝦場與伊父親通過電話後，渠等即用車子將伊載至高雄縣
      橋頭鄉○○村○○路4 之3 號屋內簽3 張本票，由伊父親
      友人吳登峰載至上址處所後，渠等並威脅伊父親甲○○要
      在本票背面背書，不然不讓伊走，且要將伊帶至山上讓伊
      死等語（警卷第1-4 頁）、於偵查中證稱：被告辛○○、
      己○○之3 名友人在釣蝦場打伊後，就帶伊到被告家中，
      伊當時不願意去被告家，伊有說請渠等到伊家，但被告2
      人不答應，一定要把伊押到渠等家，當時有2 個人用手架
      住伊上車，到了被告家之後就一直要伊找伊父親來簽本票
      ，否則要把伊載到山上，讓伊連骨灰都找不到，伊就打電
      話給伊父親，並向伊父親說如果不簽本票，被告等人不讓
      伊回去；被告等人在釣蝦場時就命伊打電話給伊父親，所
      以伊在釣蝦場就有打電話，伊是用客家話告訴伊父親說：
      伊被辛○○等5 人押在釣蝦場，要叫伊來簽本票，伊父親
      有與辛○○等人通電話，伊父親並要求辛○○等5 人先載
      伊回家，但辛○○等人不答應等語綦詳（偵字卷第12-14
      頁），佐以證人乙○○係在市場作生意到一半時，臨時遭
      強押至釣蝦場談判，且在釣蝦場並遭被告2 人之3 名友人
      毆打成傷等情，亦經本院認定如前，證人乙○○衡情豈有
      出於己願隨同被告2 人再到他處，且係距其市場攤位有30
      、40分鐘車程遠之被告父親家中商談債務，並在基於自主
      意思決定簽立上開3 張本票之理？此由證人乙○○於本院
      審理中證稱：被告2 人要伊去庚○家，伊不同意而要求去
      伊家，然被告2 人不同意，然後被告2 人的朋友就很大聲
      說「你欠人家錢還要要求人家怎樣」等語（院卷第120 頁
      ），乃相得映證，證人乙○○嗣在本院改稱伊是自願前去
      庚○家並簽立本票等語及被告2 人所辯伊等係請證人乙○○到伊父親家中商談，其係心甘情願簽本票云云，分屬迴
      護及卸責之詞，均無足採信。綜上，證人乙○○自市場遭
      強行押往釣蝦場及證人庚○家中被迫簽立本票等情，至堪
      認定。
   6、又證人甲○○於案發當日因在電話中聽聞其子證人乙○○
      稱如其不在本票背書，被告等人將不讓證人乙○○回去，
      始趕赴被告父親庚○住處乙情，業據證人乙○○於警詢中
      證稱：伊在釣蝦場向被告2 人稱伊自己沒有能力還債後，
      渠等便要伊打電話叫伊父親前來簽本票；後來在釣蝦場內
      由伊父親與辛○○、己○○通過電話後，渠等即用車子將
      伊載至高雄縣橋頭鄉○○村○○路4 之3 號屋內簽3 張本
      票等語（警卷第1-4 頁）、於偵查中證稱：伊有打電話給
      伊父親，並向伊父親說如果不簽本票，被告等人不讓伊回
      去；被告等人在釣蝦場時就命伊打電話給伊父親，所以伊
      在釣蝦場就有打電話，伊是用客家話告訴伊父親說：伊被
      辛○○等5 人押在釣蝦場，要叫伊來簽本票，伊父親有與
      辛○○等人通電話，伊父親並要求辛○○等5 人先載伊回
      家，但辛○○等人不答應等語明確（偵字卷第12-14 頁）
      ，佐以證人乙○○於本院審理中證述證人甲○○在本件為
      伊背書前，曾幫伊處理1 、200 萬元之債務，事後並告誡
      伊以後自己的事情自己要負責等語（院卷130-131 頁）、
      上述證人甲○○於接聽證人乙○○之來電後亦立即打電話
      報警乙情及被告2 人亦一再供稱伊等與證人乙○○父子都
      是熟識等節以觀，苟證人甲○○未於電話中聽聞上開不簽
      本票就不讓其子回家等恐嚇話語，何以證人甲○○會急於
      報警處理，且又勿忙自屏東趕赴遠在高雄縣橋頭鄉之證人
      庚○住處？再者，被告2 人雖辯稱：證人甲○○係心甘情
      願為證人乙○○背書云云，且核與證人丁○○於本院證稱
      伊未聽甲○○說其不背書，伊感覺甲○○很高興背書等語
      （院卷第73頁）相符，然查，證人甲○○於警詢中證述：
      伊於94年10月21日與伊朋友吳登峰一同前往被告父親庚○
      家中幫乙○○所簽立之本票背書，因庚○在現場告訴伊，
      如果伊不幫乙○○所簽立之本票背書，就要將乙○○帶至
      大樹，讓他怎麼死不知道，所以伊才幫乙○○背書等語（
      警卷第6 頁）、於偵查中具結證稱：在被告家中，被告父
      親罵伊兒子說如果沒有還錢，要帶伊兒子去山上，讓伊兒
      子怎麼死的都不知道，當時吳登豐有在場；伊是沒有聽到
      被告2 人或其3 名友人說恐嚇的話，從頭到尾都是被告父
      親罵說如果不簽本票就要帶伊兒子到山上，讓伊兒子怎麼
      死的都不知道等語明確（偵卷第14頁），並參以證人甲○○於本院審理中證述：伊係為兒子安全起見始背書，如果
      伊不背書，伊也沒有把握將伊兒子帶走等語，及證人庚○
      證稱：當時甲○○說要還錢時，伊還有發誓說伊年紀這麼
      大，不會說謊，如果說謊出去會被雷公打死等語（院卷第
      60 頁） ，苟被告父親庚○未出言相脅，則以被告2 人自
      承其與證人甲○○父子又係熟識、關係良好之情，證人甲○○何必急於在本票背書，且甚如證人庚○所稱當場發下
      毒誓還錢？雖證人甲○○嗣於本院審理中改稱伊兒子欠人
      家錢，伊就有義務為伊兒子背書云云，惟據證人甲○○於
      本院審理中所證：小孩子賺錢沒有給伊，伊也沒有工作，
      伊沒辦法付錢給被告，伊是去到庚○家才知道伊兒子欠人
      家600 萬元等語（院卷第135 、138 頁），及證人庚○於
      本院審理中證稱：之前去找證人乙○○討債時，甲○○也
      知道，但甲○○說小孩的事情伊不知道；甲○○一開始一
      直推託不願意背書，說沒有帶身分證、印章，也不知道身
      分證字號等語（院卷62-64 頁），足見證人甲○○在得知
      證人乙○○所欠債務金額高達600 萬元時，無意願也無能
      力為證人乙○○之本票背書而一再推託乙情，乃與證人甲○○所言伊認為有義務為證人乙○○背書等情顯相有悖，
      足見證人甲○○於本院所為上開證詞，乃係迴護被告2 人
      之詞，此由證人甲○○於本院詰問以：「當時你到的時候
      ，知道你兒子欠人家600 萬元，你的反應如何？」，乃答
      稱：「我擔心而已。因為他欠人家錢，是我兒子錯在先，
      別人說的話比較過份也沒有錯。」等語，嗣經追問：「誰
      說什麼比較過份的話？」，其又改稱：「應該是沒有。」
      ，益足得證。是綜核上開各節，當以證人甲○○於警詢及
      偵查所指訴遭恐嚇而在本票背書等節較屬可信。據此，被
      告2 人所辯證人甲○○係心甘情願背書云云、證人甲○○
      於本院所證伊認為伊兒子欠人家錢，伊就有義務幫伊兒子
      背書等語及證人丁○○證述甲○○係心甘情願背書一事，
      分別係卸責及迴護之詞，無足採信。
   7、末查，證人庚○於本院審理中具結證稱：伊兒子被證人乙○○騙的錢當中亦有伊出資的錢，是占30萬元，所以伊有
      向被告2 人說過其等要和證人乙○○談債務時，伊一定要
      在現場等語（院卷第59頁），此情亦據被告2 人供陳無誤
      ，佐以被告2 人曾在案發2 、3 年前即開始四處找尋證人
      乙○○處理本件債務，而在案發1 年前才由被告己○○之
      朋友處得知證人乙○○在上開市場賣東西，並曾以電話聯
      絡證人乙○○要其還債，然均未獲置理，始於上開期日到
      石津市場找證人乙○○等情，亦據被告己○○供陳在卷（
      院卷第150-151 頁），且被告2 人係事前即約同共犯丁○○、戊○○、蔡振明3 人一同前去石津市場找證人乙○○
      ，而非在市場偶遇乙情，已為本院認定如前，足見被告2
      人係找尋債務人即證人乙○○不著多時，復偶然得知證人
      乙○○之消息且先經以電話向證人乙○○促其履行債務而
      仍無結果後，乃另求助共犯丁○○、戊○○、蔡振明3 人
      一同前往催討，足見其事前應有甚詳謀議，始與債權人對
      其長年未經清償之債務，在決定與債務人當面處理後希冀
      把握時機使其債權得以獲償之常情相符。復以被告2 人之
      父庚○既對被告2 人已有上開指示，亦堪認被告2 人在前
      往催討前，有與其父庚○共同商議其事，佐以被告2 人既
      已在高雄市前鎮區之石津市場尋獲證人乙○○，且欲找證
      人甲○○自屏東前來為證人乙○○作保證，在證人乙○○
      攤位即可為之並杜人口舌，何須大費周章另遠赴有30、40
      分鐘路程之遙之庚○住處商討債務，且在庚○住處時，實
      際上係由被告辛○○與之協商債務清償之方式，庚○在令
      證人甲○○背書前幾未插手，此與被告2 人辯稱因其父亦
      有債權要求處理時需在場始將證人乙○○帶回住處有所出
      入，益見被告2 人與其父庚○對於夥同共犯丁○○、戊○○、蔡振明3 人強行將乙○○帶離其處所返回庚○住處進
      行談判乙事早有謀議，故被告2 人對於共犯庚○在其橋頭
      住處恐嚇證人甲○○而強令其在上開本票背書乙事，亦未
      逾渠等以上開挾脅之手段強令證人乙○○及甲○○分別簽
      立本票及背書之犯罪謀議範圍，且其父庚○就被告2 人所
      為上開各該犯行，亦難諉為不知，而同有參與謀議及行為
      分擔。
   8、綜上所述，被告2 人所辯各節均無足採信，被告2 人與其
      父庚○謀議並夥同共犯丁○○等3 人將證人乙○○強行押
      往釣蝦場及庚○住處談判債務並迫其簽發本票，及以恐嚇
      證人甲○○之方式令其為證人乙○○簽發之本票背書之犯
      行，均洵堪認定，應依法論科。
（二）查被告2 人行為後，如附表所示之相關法律均業經變更，
      並俱於95年7 月1 日施行，玆經整體比較結果，裁判時法
      並未較為有利，從而依刑法第2 條第1 項前段規定，自應
      適用各該行為時法，亦即修正前法；至刑法第28條之文字
      修正，亦無關行為可罰性之變更，自均不生新舊法比較之
      問題，而應直接適用裁判時法，附此敘明。
（三）核被告己○○、辛○○所為，均係犯修正前刑法第302 條
      第1 項之剝奪他人行動自由罪、同法第305 條恐嚇罪及同
      法第304 條第1 項強制罪。被告己○○、辛○○就前開犯
      行，與共犯丁○○、戊○○、蔡振明及庚○間有犯意聯絡
      及行為分擔，均為共同正犯。被告2 人及共犯陳明宗等人
      自石津市場攤位強押告訴人乙○○到上開釣蝦場商談債務
      後，再自該釣蝦場強押告訴人乙○○至共犯庚○住處之行
      為；在釣蝦場透過電話傳達方式及在共犯庚○住處對被害
      人甲○○先後所為之恐嚇犯行，其犯行時間甚為緊密，分
      別係基於同一妨害自由及同一恐嚇犯意下之接續行為，侵
      害同一法益，應屬接續犯，各僅論以單純一罪。公訴意旨
      雖未論及被告2 人及共犯陳明宗等人自石津市場攤位強押
      證人乙○○到上開釣蝦場商談債務部分之妨害自由犯行，
      惟上開未論及部分與起訴所論及被告2 人在該釣蝦場限制
      證人乙○○行動，並自該釣蝦場強押證人乙○○至共犯庚○住處之妨害自由犯行，既有上述接續犯之實質一罪關係
      ，自為起訴效力所及，本院自得審酌，附此敘明。又被告
      2 人與共犯丁○○等人先後強令告訴人乙○○簽發本票及
      強令被害人甲○○在上開本票背書之行為，時間緊接，方
      法相同，觸犯構成要件同一，顯係基於概括犯意而為，為
      連續犯。又被告2 人所犯上開剝奪他人行動自由罪、恐嚇
      罪及連續強制罪3 犯行間，有目的、手段之牽連關係，為
      牽連犯，爰依修正前刑法第55條後段規定，從一重之剝奪
      他人行動自由罪處斷。爰審酌被告己○○、辛○○不思以
      和平、合法之方式解決其與告訴人乙○○間之民事債務糾
      紛，竟與其父即共犯庚○謀議後，夥同共犯丁○○、戊○○、蔡振明以非法暴力討債之方式剝奪證人乙○○人身自
      由，以此逼迫告訴人乙○○簽立本票償債，並要脅被害人
      甲○○為告訴人乙○○之債務為背書，所為嚴重破壞社會
      秩序，且被告2 人事後均否認犯行，態度不佳，惟念及本
      案告訴人乙○○積欠被告2 人債務金額高達600 萬元均未
      為清償，亦未積極與被告2 人洽商解決方式，致衍生本次
      糾紛，及告訴人乙○○被限制行動自由時間約7 小時，且
      被告2 人均無犯罪科刑紀錄，有臺灣高雄地方法院檢察署
      刑案資料查註紀錄表及臺灣高等法院被告前案紀錄表各1
      紙在卷可考，素行尚佳，及其等之動機、目的、手段等一
      切情狀，各量處如主文所示之刑，並均諭知易科罰金之折
      算標準，以資儆懲。又本件被告2 人行為時均係在96年4
      月24日以前，合於中華民國96年罪犯減刑條例之減刑條件
      ，是本院上開宣告刑各應減為二分之一即3 月，併均諭知
      同上之易科罰金折算標準。
據上論斷，應依刑事訴訟法第299 條第1 項前段，刑法第2 條第
1 項前段、第28條，修正前刑法第56條、第302 條第1 項、第30
4 條第1 項、第305 條、第55條後段、第41條第1 項前段，罰金
罰鍰提高標準條例第1 條前段，廢止前罰金罰鍰提高標準條例第
2 條，中華民國96年罪犯減刑條例第2 條第1 項第3 款、第7 條
第2 項，判決如主文。
本案經檢察官丙○○到庭執行職務。
中　　華　　民　　國　　96　　年　　8 　　月　　14　　日
                  刑事第十六庭  審判長法  官  黃惠玲
                                      法  官  郭宜芳
                                      法　官  蔣志宗
以上正本證明與原本無異。
如不服本判決，應於判決送達後10日內，向本院提出上訴狀。
中　　華　　民　　國　　96　　年　　8 　　月　　14　　日
                                      書記官  洪育祺
┌───────────────────────────────────────────────┐
│附表：                                                                                        │
├──────┬─────────────┬─────────────┬───────┬────┤
│相關變更條文│行為時法（下稱舊法）之內容│裁判時法（下稱新法）之內容│比  較  理  由│備    註│
├──────┼─────────────┼─────────────┼───────┼────┤
│【罰金刑貨幣│依法律應處罰金、罰鍰者，就│中華民國94年1 月7 日刑法修│刑法之貨幣單位│經依現行│
│單位之變更】│其原定數額得提高為2 倍至10│正施行後，刑法分則編所定罰│由「元（指銀元│法規所定│
│罰金罰鍰提高│倍（刑法乃係定明10倍）。第│金之貨幣單位為新臺幣。94年│）」變更為「新│貨幣單位│
│標準條例第1 │1 條所定得提高倍數之規定，│1月7日刑法修正時，刑法分則│臺幣」，且刑法│折算新臺│
│條前段、第5 │於本條例修正後制定之法律，│編未修正之條文定有罰金者，│分則之罰金數額│幣條例第│
│條→刑法施行│不適用之；本條例修正前公布│自94年1 月7 日刑法修正施行│，亦視該分則先│2 條之規│
│法第1 之1 條│之法律，於本條例修正後修正│後，就其所定數額提高為30倍│前曾修正與否，│定折算後│
│第1 項、第2 │其罰金罰鍰數額或法律經全部│。但72年6 月26日至94年1 月│而分別提高3 或│等值，是│
│項          │修正而其罰金罰鍰數額未予變│7 日新增或修正之條文，就其│30倍。        │新法並未│
│            │更者，亦同。              │所定數額提高為3 倍。      │              │較有利。│
├──────┼─────────────┼─────────────┼───────┼────┤
│【罰金刑最低│罰金：（銀元）1 元以上。有│罰金：新臺幣1000元以上，以│罰金刑之最低度│舊法均較│
│度刑之變更與│期徒刑加減者，其最高度及最│百元計算。有期徒刑或罰金加│刑，由銀元10元│為有利。│
│加、減】刑法│低度同加減之。拘役或罰金加│減者，其最高度及最低度同加│（亦經提高）即│        │
│第33條第5 款│減者，僅加減其最高度。    │減之。拘役加減者，僅加減其│新臺幣30元，提│        │
│、第67條、第│                          │最高度。                  │高為新臺幣1000│        │
│68條        │                          │                          │元；且加（減）│        │
│            │                          │                          │之最低數額，亦│        │
│            │                          │                          │由銀元1 元即新│        │
│            │                          │                          │臺幣3 元，提高│        │
│            │                          │                          │成為新臺幣100 │        │
│            │                          │                          │元；又罰金刑之│        │
│            │                          │                          │最低度刑亦同加│        │
│            │                          │                          │（減）之。    │        │
├──────┼─────────────┼─────────────┼───────┼────┤
│ 【牽連犯】 │犯一罪而其方法或結果之行為│已刪除                    │牽連犯依修正前│舊法有利│
│            │犯他罪名者，從一重處斷。  │                          │即行為時之規定│        │
│            │                          │                          │，應從一重之罪│        │
│            │                          │                          │處斷。依修正後│        │
│            │                          │                          │之刑法既已刪除│        │
│            │                          │                          │牽連犯之規定，│        │
│            │                          │                          │則所犯上述各罪│        │
│            │                          │                          │應依數罪併罰之│        │
│            │                          │                          │規定分論併罰。│        │
├──────┼─────────────┼─────────────┼───────┼────┤
│ 【連續犯】 │第56條：「連續數行為而犯同│（刪除）                  │新法刪除連續犯│被告2 人│
│            │一之罪名者，以一罪論。但得│                          │之規定。      │先後之強│
│            │加重其刑至2 分之1 。」    │                          │              │制犯行，│
│            │                          │                          │              │依新法須│
│            │                          │                          │              │分論併罰│
│            │                          │                          │              │。      │
╠══════╪═════════════╧═════════════╧═══════╧════╣
║整體比較結果│舊法就連續犯行只論以1 罪，且有牽連犯從一重處斷規定，另罰金刑下限亦較低，是舊法較║
║            │為有利。                                                                        ║
╚══════╧════════════════════════════════════════╝
附錄本案論罪科刑法條全文：
中華民國刑法第302條
（剝奪他人行動自由罪）
私行拘禁或以其他非法方法，剝奪人之行動自由者，處5 年以下
有期徒刑、拘役或3 百元以下罰金。
因而致人於死者，處無期徒刑或 7 年以上有期徒刑，致重傷者，
處3 年以上 10 年以下有期徒刑。
第 1 項之未遂犯罰之。
中華民國刑法第304條
（強制罪）
以強暴、脅迫使人行無義務之事或妨害人行使權利者，處3 年以
下有期徒刑、拘役或3 百元以下罰金。
前項之未遂犯罰之。
中華民國刑法第305條
（恐嚇危害安全罪）
以加害生命、身體、自由、名譽、財產之事，恐嚇他人致生危害
於安全者，處2 年以下有期徒刑、拘役或3 百元以下罰金。
